臺灣高等法院刑事判決               100年度侵上訴字第48號
上  訴  人
即  被  告  蔡孝威
輔  佐  人  
即被告之父  蔡忠基
選任辯護人  文  聞律師
            周金城律師
            鄒志鴻律師
上列上訴人因妨害性自主案件，不服臺灣板橋地方法院99年度訴
字第2665號，中華民國100年2月18日第一審判決（起訴案號：臺
灣板橋地方法院檢察署98年度偵字第 31758號），提起上訴，本
院判決如下：
    主  文
原判決撤銷。
蔡孝威犯強制性交罪，處有期徒刑貳年，緩刑參年，緩刑期內付
保護管束。
    事  實                                                                
一、蔡孝威於民國98年11月 4日晚間與黃聖哲（綽號「SIVA」）
    、黃崇祥（綽號「CASH」）、沈珮齡（綽號「娃娃」）及其
    男友、謝輝雄、陳建村等友人至址設臺北縣板橋市（現改制
    為新北市板橋區，以下同）館前西路6號「錢櫃KTV板橋館前
    店」包廂內唱歌、喝酒，沈珮齡亦邀約其友人即代號000000
    00號成年女子（真實姓名年籍詳卷，下稱 A女）前往該處唱
    歌、喝酒，上開聚會約於翌日（5日）凌晨3時許結束後，由
    黃崇祥、蔡孝威分別開車搭載黃聖哲、 A女前往黃聖哲位於
    臺北縣板橋市○○路○段330號14樓之住處休息退酒，該 4人
    到達黃聖哲上開住處後， A女獨自進入房間內休息。因之前
    大夥唱歌、飲酒氣氛熱絡，致蔡孝威誤認 A女對其心生情愫
    ，詎蔡孝威竟基於強制性交之犯意，於98年11月5日凌晨3時
    30分許，進入A女休息之房間內，不顧A女之掙扎、反抗，將
    A女強壓在床上、脫掉A女裙子及內褲，並以其性器進入 A女
    性器內，以此強暴之方式對A女強制性交得逞。
二、案經A 女訴由臺北縣（現改制為新北市）政府警察局海山分
    局移請臺灣板橋地方法院檢察署（下稱板橋地檢署）檢察官
    偵查起訴。
    理  由
壹、證據能力部分：
一、關於證人 A女、黃聖哲、黃崇祥及沈珮齡於檢察官偵訊時所
    為言詞陳述之證據能力部分：
    按被告以外之人於偵查中向檢察官所為之陳述，除顯有不可
    信之情況者外，得為證據，刑事訴訟法第159 條之1 第2 項
    定有明文。檢察官於偵查中對被告以外之人（包括證人、鑑
    定人、告訴人、被害人及共同被告等）所為之偵查筆錄，雖
    係被告以外之人於審判外之陳述，惟現階段刑事訴訟法規定
    檢察官代表國家偵查犯罪、實施公訴，依法其有訊問被告、
    證人及鑑定人之權，證人、鑑定人且須具結，而實務運作時
    ，檢察官偵查中向被告以外之人所取得之陳述，原則上均能
    遵守法律規定，不致違法取供，其可信度極高。職是，被告
    以外之人前於偵查中已具結而為證述，除反對該項供述得具
    有證據能力之一方，已釋明「顯有不可信之情況」之理由外
    ，不宜以該證人未接受他造之反對詰問為由，即遽指該證人
    於偵查中之陳述不具證據能力。查本件證人A 女、黃聖哲、
    黃崇祥及沈珮齡均曾於檢察官偵查中到庭具結證述，被告及
    辯護人未曾提及檢察官在偵查時有何不法取供之情形，亦未
    釋明上開證人之證述有顯不可信之情況，依上說明，證人 A
    女、黃聖哲、黃崇祥及沈珮齡於偵查中之證言，自均具有證
    據能力。至辯護人雖主張： A女、黃聖哲、黃崇祥及沈珮齡
    於偵查中作證時未給予被告或辯護人行使反對詰問權之機會
    ，該偵查中之證述並無證據能力云云。惟證人偵查中之證述
    是否經被告或辯護人對質、詰問係屬證據是否於審判期日經
    合法調查之問題，而非證據能力有無之問題（最高法院96年
    度台上字第4064號判決意旨參照），且證人 A女、黃聖哲、
    黃崇祥及沈珮齡均已於原審審理時到庭接受被告及辯護人詰
    問，黃崇祥亦於本院到庭證述在卷，已無妨害被告防禦權之
    虞，是辯護人上開主張尚無可採。
二、關於內政部警政署刑事警察局（下稱刑事警察局）98年12月
    30日刑醫字第0980156670號鑑驗書、臺北縣立醫院受理疑似
    性侵害事件驗傷診斷書之證據能力部分：
    卷附上開刑事警察局鑑驗書、臺北縣立醫院驗傷診斷書各 1
    份，屬被告以外之人於審判外之書面陳述，而公訴人、被告
    及辯護人就上開書面陳述，於本院調查證據時知有刑事訴訟
    法第159條第1項不得為證據之情形，均未於言詞辯論終結前
    聲明異議，視為同意作為證據，本院審酌該書面陳述作成之
    情形正常，並無何違背法定程序或不當之情形，且與待證事
    實相關，認適當作為證據，故上開書面陳述依刑事訴訟法第
    159條之5之規定，具有證據能力。
三、關於法務部調查局99年4月26日調科參字第09900175920號測
    謊報告書之證據能力部分：
    按測謊鑑定，係依一般人若下意識刻意隱瞞事實真相時，會
    產生微妙之心理變化，例如：憂慮、緊張、恐懼、不安等現
    象，而因身體內部之心理變化，身體外部之生理狀況亦隨之
    變化，例如：呼吸急促、血液循環加速、心跳加快、聲音降
    低、大量流汗等異常現象，惟表現在外之生理變化，往往不
    易由肉眼觀察，乃由測謊員對受測者提問與待證事實相關之
    問題，藉由科學儀器（測謊機）紀錄受測者對各個質問所產
    生細微之生理變化，加以分析受測者是否下意識刻意隱瞞事
    實真相，並判定其供述是否真實；測謊機本身並不能直接對
    受測者之供述產生正確與否之訊號，而係測謊員依其專業之
    學識及經驗，就測謊紀錄，予以客觀之分析解讀，至於測謊
    鑑定究竟有無證據能力，刑事訴訟法並無明文規定，惟實務
    上，送鑑單位依刑事訴訟法第208 條第1 項規定，囑託法務
    部調查局或內政部警政署刑事警察局為測謊檢查，受囑託機
    關就檢查結果，以該機關名義函覆原囑託之送鑑單位，該測
    謊檢查結果之書面報告，即係受囑託機關之鑑定報告，該機
    關之鑑定報告，形式上若符合測謊基本程序要件，包括： (
    1)經受測人同意配合，並已告知得拒絕受測，以減輕受測者
    不必要之壓力。(2) 測謊員須經良好之專業訓練與相當之經
    驗。(3)測謊儀器品質良好且運作正常。(4)受測人身心及意
    識狀態正常。(5) 測謊環境良好，無不當之外力干擾等要件
    ，即賦予證據能力，非謂機關之鑑定報告書當然有證據能力
    ；具上述形式之證據能力者，始予以實質之價值判斷，必符
    合待證事實需求者，始有證明力（最高法院92年度台上字第
    2282號、93年度台上字第3727號判決要旨可資參照）。查本
    件係由臺灣板橋地方法院檢察署檢察官囑託法務部調查局進
    行測謊鑑定，而法務部調查局對於被告蔡孝威及證人黃崇祥
    進行測謊鑑定時，確經受測人同意配合，簽有同意書，受測
    者並知悉得拒絕接受測謊測試乙情，有測謊同意書 2紙在卷
    可憑（見板橋地檢署98年度偵字第 31758號偵查卷宗卷二〈
    下稱偵二卷〉第 4、15頁），足認法務部調查局對於被告及
    證人黃崇祥進行測謊鑑定，業已經受測人同意配合，並已告
    知得拒絕受測；再測謊鑑定人吳家隆於88年間已在法務部調
    查局修畢測謊技術課程，復曾於98年間赴美研習測謊技術 8
    週並取得結業證書等情，亦有其結業證書 2紙在卷足參（見
    偵二卷第33、34頁），可知本案測謊人員已具良好之專業訓
    練與相當之經驗；又本件測謊儀器運作情形正常、測謊施測
    環境無干擾、受測人之身心狀況均屬正常等節，復有法務部
    調查局測謊鑑定過程參考資料明細表 1紙、測謊對象身心狀
    況調查表（受測人分別為被告及證人黃崇祥） 2紙（見偵二
    卷第2頁背面、第5、16頁）在卷可考，堪認上開測謊報告書
    形式上已符合測謊基本程序要件，揆諸前開說明，自應賦予
    證據能力。
貳、實體方面：
一、訊據被告蔡孝威固坦承有於上開時、地與告訴人A 女發生性
    行為1 次之事實，惟矢口否認有何強制性交之犯行，辯稱：
    我沒有強迫她，從頭到尾都是她主動，我不否認有與被害人
    性交，在ＫＴＶ裡面她就對我親吻，說她要有個男朋友，後
    來我們到黃聖哲家我要離開時，是她拉我的手要我留下來陪
    她，後來很自然的就親吻，衣服也是她自己脫下，性交完畢
    約凌晨三點多，她向我要兩萬元，我不願意給，她才會去告
    我云云。又被告辯護人為其辯護稱：客觀上，被害人從未明
    確拒絕，而被告主觀上認為並未違反被害人意願而為性交，
    ＫＴＶ喝酒後雙方意亂情迷發生性交，清醒後才有反悔之舉
    ，被告並無強制性交的主觀犯意云云。經查：
（一）被告曾於98年11月 4日晚間與黃聖哲（綽號「SIVA」）、
      黃崇祥（綽號「CASH」）、沈珮齡（綽號「娃娃」）及其
      男友、謝輝雄、陳建村等友人至錢櫃 KTV板橋館前店包廂
      內唱歌、喝酒，沈珮齡亦邀約其友人 A女前往該處唱歌、
      喝酒，上開聚會約於翌日（5日）凌晨3時許結束後，由黃
      崇祥、被告分別開車搭載黃聖哲、 A女前往黃聖哲位於臺
      北縣板橋市○○路○段330號14樓之住處休息退酒，嗣被告
      於98年11月5日凌晨3時30分許，在黃聖哲上開住處之房間
      內，以其性器進入A女性器之方式，與A女為性交行為 1次
      之事實，業據被告坦承不諱，並有刑事警察局98年12月30
      日刑醫字第0980156670號鑑驗書 1份（見板橋地檢署98年
      度偵字第31758號偵查卷宗卷一〈下稱偵一卷〉第111頁正
      、背面）在卷可按（鑑驗結論為：1、被害人〈指A女〉陰
      道深部棉棒精子細胞層DNA-STR型別與涉嫌人蔡孝威DNA-S
      TR型別相符；2、被害人內褲褲底內層標示 00000000處精
      子細胞層DNA-STR 型別為混合型，不排除混有涉嫌人蔡孝
      威DNA），堪認被告確有於上開時、地與告訴人A女發生性
      交行為 1次之事實。
（二）關於被告與告訴人A女發生性行為之經過，告訴人A女曾於
      偵查中以證人身分具結證稱：被告對伊而言只是朋友的朋
      友，之前有出來唱過幾次歌，98年11月 4日是個女性友人
      「娃娃」約伊去唱歌，「娃娃」約伊和她男友，其他人「
      娃娃」沒有跟伊詳細講，伊大約晚上11點到包廂，包廂裡
      有「娃娃」跟她男友，還有其他幾個男生，伊不太確定，
      就是有「阿威」（即被告）、「CASH」（即黃崇祥）、「
      小春」（應為「小村」，即陳建村）、「小邱」（ A女所
      稱「小邱」係指黃聖哲），伊喝酒喝到後來只是微醺，意
      識都很清楚，結束後伊本來要自己坐計程車返家，「CASH
      」跟被告說他們有順路要載伊回去，後來伊坐被告的車，
      車上只有伊跟被告，「CASH」和「小邱」是另1 台車，後
      來他們開的路線跟伊返家路線不太一樣，伊就問為什麼，
      被告在車上說怕會有酒測，要先到「小邱」家休息，後來
      伊跟被告、「CASH」、「小邱」 4人到了「小邱」家，格
      局是樓中樓，他們 3個男生都先在看電視，伊問到底什麼
      時候要走，他們說如果伊累的話，可以先到房間休息，他
      們要走的時候再跟伊說，伊就自己1個人進去1樓客廳旁邊
      的房間躺，伊當時想說只是一下下，所以房門沒有關起來
      ，大約 5到10分鐘之後，被告就突然進來，伊本來以為他
      是要叫伊要走了，結果被告就突然脫伊裙子，伊很大聲的
      說「你在幹嘛」，伊當時想說門都沒關，且他們（即黃崇
      祥、黃聖哲）都在外面，後來被告就強迫伊發生性行為，
      伊有掙扎、反抗、叫被告停一下、問被告在幹嘛，也有推
      被告和說不行，伊有大聲叫外面 2個人的名字，但沒有叫
      救命，被告脫伊的裙子跟內褲，就強行將他的性器官插入
      伊的性器官，被告脫伊裙子時，伊手拉著裙子、用腳踢，
      被告就是把伊的手、腳撥開，繼續他的動作，後來被告有
      把伊的手壓住，本件發生的時間過程很快，結束之後，被
      告就突然跑到廁所洗澡，伊拿自己的衣服遮住下體，叫「
      CASH」進來，質問「CASH」說：「你們在幹嘛，都沒有聽
      到我們在叫什麼嗎？」，「CASH」就安撫伊說「你不要這
      麼激動，你要不要先去洗澡」，伊當時看到地板上有很多
      保險套，因為伊覺得髒，在被告洗澡出來後，伊就去洗澡
      ，洗澡時回想剛才的過程，覺得他們是不是常做這樣的事
      情，因為門又沒有關，他們怎麼會聽不到伊在叫他們，另
      外伊想全身而退比較安全，洗完澡伊就穿好衣服說要回去
      了，伊問他們說這是誰的家，他們就說是「小邱」的，伊
      因為很生氣，就拿旁邊的煙灰缸砸了「小邱」，伊好像看
      到「小邱」脖子有流血，伊當時覺得他們 3個人是串通好
      的，伊就自己下樓跟樓下的警衛說樓上的人對伊做不禮貌
      的事情，能不能幫伊報警，因為伊不知道詳細地址，警衛
      叫伊自己報警，電話撥通後，伊就跟警察說伊被性侵，並
      看著警衛請他講地址，警衛就有跟伊講，後來警察就過來
      了等語（見偵一卷第40至44頁），復於原審審理時具結證
      稱：當時歌唱結束後，是被告那幾個朋友說可以載伊，那
      時候伊和他們是走在一起的，當天到黃聖哲住處後，先在
      客廳參觀他家裝潢，之後被告、黃崇祥、黃聖哲他們就在
      客廳裡面聊天，伊覺得滿累的，很想回家，他們叫伊先等
      一下，叫伊去臥室坐一下休息，伊問還要多久，他們說沖
      完澡就走，伊就1個人打開房門進去休息，在KTV時伊和被
      告、黃崇祥、黃聖哲都有喝酒，被告比較晚到 KTV，大家
      離開 KTV時，有些疲憊，但不至於恍神，進入黃聖哲屋裡
      後，伊沒有被攙扶，是伊 1個人進去房間，房間是在客廳
      隔壁，因為伊想待一下就走，所以房門沒有關，被告也沒
      有說為什麼進來，被告碰到伊的時候，伊才知道被告進來
      ，伊當時正躺在床上休息，眼睛有閉起來，被告進入房間
      後就壓著伊，性侵伊，伊沒有同意與被告為性行為，當時
      伊有推被告，且問他在做什麼，伊也有叫被告在客廳的那
      2 個朋友，後來「CASH」（指黃崇祥）有進來叫伊不要那
      麼激動、叫伊去洗澡，後來伊有拿煙灰缸砸黃聖哲頭部，
      因為伊覺得他知情，是故意的，伊覺得他們是故意的，伊
      和被告之間沒有男女感情或曖昧關係，被告對伊性侵時，
      伊身上的衣物是被告脫下來的，伊有用言語勸阻跟用手拉
      來阻止，但是都沒有用等語（見原審卷第50至55頁），是
      其所述遭被告強制性交之經過，甚為詳盡、前後相符，且
      於原審審理中經交互詰問之結果，未見有何猶豫不決、態
      度反覆不一之情事，尚難率予認定其所言不實。
（三）被告雖否認有對告訴人強制性交之行為，辯稱：伊和告訴
      人發生性行為是在兩相情願的情形下自然發生的云云，惟
      證人黃聖哲曾於原審審理時具結證稱：98年11月 4日晚間
      伊有跟被告、黃崇祥、沈珮齡及其男友、陳建村、謝輝雄
      等友人一起到板橋錢櫃 KTV唱歌，告訴人也有在現場唱歌
      ，唱歌結束後，因為該 KTV離伊住處比較近，大家都有喝
      酒，擔心各自開車回家有酒駕問題，所以伊提議先到伊家
      休息，等酒退了以後再返家，當時伊是向所有人這樣提議
      ，告訴人個別的反應（即告訴人有無表示同意）伊無法確
      認，因為伊酒力比較差，伊不敢開車，黃崇祥還可以支撐
      ，所以伊請黃崇祥幫伊開車，到伊家之後，伊帶領他們在
      玄關介紹格局，然後因為伊比較暈，就讓他們自己看一下
      ，伊自己就坐到客廳沙發上，請黃崇祥煮水給伊喝，喝完
      開水後酒力還是在，伊就坐在客廳沙發上講話，但是後來
      太醉了，就直接在沙發上睡著了，當下伊不知道告訴人進
      入房間休息的事，後來告訴人拿馬克杯砸伊，伊是被砸才
      痛醒的，伊痛醒後沒有與告訴人發生拉扯，黃崇祥有拉著
      告訴人，幫伊擋住告訴人，告訴人手上拿砸伊的馬克杯，
      還說要讓伊嚐嚐頭破血流的滋味，當時被告沒有在旁邊，
      伊不知道告訴人為何要砸伊的頭，當時伊還是很昏沈，所
      以才沒有去瞭解原因，後來黃崇祥就把告訴人送出去了，
      之後警察就過來了等語（見原審卷第55頁反面至59頁正面
      ），證人黃崇祥亦於原審審理時具結證稱：告訴人有拿馬
      克杯砸黃聖哲，伊有阻擋，當時告訴人很激動，手舉高，
      拿馬克杯要砸黃聖哲，告訴人背向伊，伊對著告訴人的背
      部，拉著告訴人的上半身、手臂阻止她，告訴人有掙脫，
      這樣約持續3、5分鐘，因為告訴人不只拿馬克杯，她抓到
      東西就砸，來來回回好幾次，伊都有去阻擋，告訴人有上
      開激烈舉動時，被告沒有在 1樓，告訴人離開之後，被告
      才到 1樓等語（見原審卷第59頁反面至第61頁正面），足
      見告訴人 A女在與被告為性行為後，確有出現情緒激動、
      以馬克杯砸傷證人黃聖哲頭部之情形，若非告訴人確遭被
      告強制性交，且主觀上認為提供房間休息之證人黃聖哲係
      被告上開犯行之共犯，一時過於氣憤，豈有甘冒傷害罪甚
      或重傷害罪之刑責，莫名其妙攻擊毫不相干之第三人黃聖
      哲之理？此外，參以被告於偵查中曾表明同意接受測謊（
      見偵一卷第55頁），經檢察官囑託法務部調查局進行測謊
      鑑定，該局以熟悉測試法及區域比對法對被告進行測謊，
      測謊結果為：「蔡孝威稱：(一)當天0000- 0000（即告訴
      人 A女）沒有在房間內高聲呼救；(二)當天渠沒有用強制
      手段和 0000-0000發生性行為。上述問題經測試均呈情緒
      波動反應，研判有說謊。」此有法務部調查局99年 4月26
      日調科參字第09900175920號測謊報告書1份（見偵二卷第
      1 頁）在卷可佐等情，堪認告訴人所述曾於上開時、地遭
      被告強制性交等語屬實，被告辯稱係與告訴人兩相情願發
      生性行為云云，尚與事實不符，不足採信。
（四）又被告固辯稱：告訴人於包廂內喝酒唱歌時，曾不時與包
      括被告在內之在場男士擁抱，更曾主動摟抱、親吻被告，
      致被告以為告訴人有對伊示愛之意，後來才會合意發生性
      行為，且唱歌結束後伊原本要送告訴人回家，是告訴人沒
      說她家地址，伊才會載告訴人去黃聖哲住處云云。惟查，
      關於告訴人在包廂內唱歌時有無與他人有親密動作乙節，
      證人黃聖哲曾於偵訊時具結證稱：（問：在包廂內被害人
      有跟誰的舉止比較親密，有親吻、摟抱？）沒有親吻，有
      靠比較近，至於跟誰我不確定等語（見偵一卷第53頁），
      又於原審審理時具結證稱：當時大家有喝一點酒，也有划
      酒拳，大家都很高興，當時大家一起划拳時都緊鄰坐在一
      起，告訴人有靠跟她划拳的人比較近，她有跟伊、黃崇祥
      、陳建村划拳等語（見原審卷第55頁反面），證人黃崇祥
      於原審審理時具結證稱：在包廂內唱歌時，告訴人幾乎跟
      每個人都有擁抱，肢體上會有親密的接觸，包括被告在內
      也是這樣等語（見原審卷第59頁反面最末二行），均未提
      及告訴人在包廂內有親吻被告之舉動；而告訴人在包廂內
      喝酒唱歌或划酒拳時，縱有與被告或在場其他男子坐得比
      較近及擁抱之動作，亦不表示告訴人即有與被告或在場其
      他男子發生性行為之意願，自不得憑此認定告訴人係自願
      與被告發生性行為。另關於被告為何會將告訴人載往證人
      黃聖哲上開住處休息之原因，被告先於警詢、偵訊時供稱
      ：唱完歌後，告訴人有點微醉，在車上伊有主動問告訴人
      她家住址，她並沒有告訴伊，只說伊車子椅子很難坐，把
      話題帶開，伊就把車停在路邊，跟「SIVA」（即黃聖哲）
      、「CASH」（即黃崇祥）說告訴人沒有跟伊講住址，伊不
      知道告訴人家住哪裡，怎麼辦，此時「SIVA」表示他剛買
      了 1間新家，主動約大家到他的新家參觀，順便休息等酒
      退，於是伊的車和「SIVA」、「CASH」的車 2部車就先後
      一同前往「SIVA」住處云云（見偵一卷第 7、54頁），嗣
      於原審審理時則改稱：在錢櫃 KTV時，就說好要去黃聖哲
      家，伊在警局說車停在路邊問黃聖哲才去他住處，是因為
      很緊張記錯了才這樣說云云（見原審卷第59頁反面），其
      所供述之情節不僅前後矛盾不一，亦與告訴人證述之情節
      （詳見前開判決理由一、(二)、2.部分所示）及證人黃聖
      哲於原審審理時證述：唱歌結束後，在錢櫃 KTV門口伊提
      議大家到伊住處休息，現場只要有去唱歌的人大家都在，
      伊是對所有人這樣提議， A女個別的反應伊無法確認，被
      告於警詢所述（被告稱告訴人沒有跟他說住址，被告有打
      電話問伊怎麼辦，伊才提議去伊住處）並非如此，當時被
      告是開車跟著伊的車走，伊的車是給黃崇祥開，在出發前
      就已經說好去伊家等語（見原審卷第55頁反面、56頁正面
      、57頁正面）不符，是被告所述：伊係因告訴人不說自己
      住處地址，才會將告訴人載往證人黃聖哲上開住處休息云
      云，自難採信。至證人黃崇祥雖曾於原審審理時具結證稱
      ：唱歌結束後，因為黃聖哲喝酒無法駕車，所以伊開他的
      車送他回家，因為大家都有喝酒，被告在錢櫃 KTV現場問
      告訴人家在哪裡，但是告訴人沒有回答，就一起去黃聖哲
      家休息，在錢櫃 KTV一樓門口時，告訴人有同意到黃聖哲
      家休息，告訴人有說好，誰問的伊不清楚云云（見原審卷
      第60頁正面），惟證人黃崇祥先於警詢時證稱：結束後因
      黃聖哲不勝酒力無法開車，所以伊駕駛黃聖哲的車子送他
      回去，因為被告不知告訴人家住何處，所以隨同伊和黃聖
      哲前往黃聖哲住處等待酒退後再送告訴人回家云云（見偵
      一卷第29頁），再於偵訊時補充證述：在 KTV裡面伊就決
      定要去黃聖哲家，被告是出 KTV後說他不知道告訴人住哪
      裡，所以要跟伊一起去黃聖哲家，是去取車時被告跟伊講
      說要去黃聖哲家，「伊不知道告訴人知不知道伊和被告要
      去黃聖哲家」云云（見偵一卷第48頁），是其於警詢、偵
      訊時所述與審判中所述已有歧異，復與被告所辯情節不符
      ，參以證人黃崇祥於本案中另有諸多避重就輕、迴護被告
      之陳述（詳見後述判決理由欄一、(二)、5.部分所示），
      其所述上開情節之真實性顯有可疑，尚難據為對被告有利
      之認定。
（五）被告復辯稱：告訴人由 KTV出來後因酒醉，一直是由伊扶
      著她，包括扶她進入房間休息，後來告訴人主動抓住伊的
      手，叫伊不要離開，伊就和告訴人合意發生性行為，並非
      告訴人獨自進入房間云云，證人黃崇祥亦於警詢、偵訊及
      原審審理時迭次證稱：伊有看到被告扶 A女進入房間休息
      ，後來黃聖哲和伊都在客廳睡著了，伊沒有聽到 A女有大
      聲喊叫或在房間內叫伊名字的聲音，被告與 A女發生性行
      為後，伊也沒有進入房間安慰A女、要A女不要激動，也沒
      有叫 A女洗澡，後來警察來之後，伊有進入房間打電話給
      「娃娃」（指沈珮齡），問她說這個女孩子（指 A女）怎
      麼會這樣，伊打電話時， A女有衝進來把伊手機搶走，並
      跟伊說「你聽我的，你會有好處」云云（見偵一卷第30至
      31、48至50頁、原審卷第61頁正面）。然查，證人黃崇祥
      於98年12月 8日檢察官偵訊時，先證稱：（唱歌結束以後
      ）黃聖哲很醉，伊和被告、 A女的意識狀況都還OK等語，
      再證稱：伊有看到被告扶 A女進房間云云，經檢察官質以
      ：「你不是說被害人的意識的狀況很清楚，為何他（指被
      告）要扶被害人進房間？」後，旋即改稱：被告是手搭在
      A 女的背部帶她進房間云云（以上均見偵一卷第48頁），
      其所述被告扶（或帶）告訴人進入房間之情形前後不一，
      顯然有所保留，已難遽信，況且，檢察官曾於偵查中勘驗
      案發當時證人黃聖哲上開住處之監視器錄影畫面，勘驗結
      果為：第 1段是在地下室停車時，被告及2名男子、A女下
      車時，A女毋須他人攙扶，第2段自地下室進入電梯的畫面
      ，畫面中 A女與被告等人聊天的畫面，也無人攙扶等情（
      見偵一卷第43頁），核與證人即告訴人 A女於檢察官偵訊
      時證稱：伊喝酒喝到後來只是微醺，意識都很清楚等語（
      見偵一卷第40頁）相符，足認告訴人於唱歌結束後仍意識
      清楚，可以自己行走，並無酒醉需要被告攙扶之情形；又
      證人黃崇祥於偵查中曾表明同意接受測謊（見偵一卷第55
      頁），經檢察官囑託法務部調查局進行測謊鑑定，該局以
      熟悉測試法及區域比對法對證人黃崇祥進行測謊，測謊結
      果為：「黃崇祥稱：(一)當天渠沒有聽到 0000-0000（即
      告訴人A女）在房間內呼救；(二)當天0000-0000有叫渠與
      之配合，會給渠好處。上述問題經測試均呈情緒波動反應
      ，研判有說謊。」此有法務部調查局上開測謊報告書 1份
     （見偵二卷第1頁）在卷可按。此外，證人黃崇祥與告訴人
      僅為點頭之交，與被告則為認識約 4年之車友，因開同一
      品牌的車，在同一家保養廠、俱樂部、車友會而認識，平
      時偶爾會與被告一起出遊（車友聚會），且告訴人離開證
      人黃聖哲住處前，曾說要告被告、黃崇祥、黃聖哲 3人等
      情，復業據證人黃崇祥於偵訊及原審審理時證述明確（見
      偵一卷第48頁、原審卷第62頁反面最末一行、第63頁正面
      ），則證人黃崇祥與被告、告訴人間之交情既然親疏有別
      ，又面臨告訴人可能一併對自己提出妨害性自主告訴之危
      險，為避免自己及被告需負刑責，衡情實有避重就輕、迴
      護被告，故意將本件淡化為合意性交事件之動機及可能，
      故證人黃崇祥前開所述，自難以輕信，均不足據為對被告
      有利之認定，如此則被告上開所辯，亦不足採。另查，證
      人黃聖哲固曾於警詢、檢察官偵訊及原審審理時證稱：伊
      沒有聽到 A女大聲喊叫、呼救或叫伊跟黃崇祥名字的聲音
      等語（見偵一卷第24、52頁、原審卷第56頁正面），惟其
      亦已明確證述回到住處後因不勝酒力而在客廳沙發上睡著
      之經過（詳見上開判決理由一、(二)、3.部分所示），原
      審審酌證人黃聖哲於唱歌結束後，已不敢自行開車，係由
      證人黃崇祥開車送其回家，且到家後亦非由身為主人之證
      人黃聖哲親自煮開水招待客人，而係委由客人黃崇祥代為
      煮開水，證人黃聖哲則在沙發上休息，顯見證人黃聖哲當
      時確有喝醉不勝酒力之情形，是以，證人黃聖哲因不勝酒
      力而昏睡，並因睡得太沈而未聽到告訴人喊叫之聲音，即
      與常情無違，自不得僅因證人黃聖哲因昏睡未聽到告訴人
      喊叫之聲音，即認被告並無對告訴人強制性交之行為。
（六）被告又辯稱：告訴人與伊是合意性交，性行為結束後， A
      女跟伊要 2萬元，伊就說「這是你情我願的，為什麼我要
      給這2 萬元」，然後轉身離開，到浴廁擦拭下體，後來告
      訴人就報警說伊強制性交，且事發後告訴人竟主動要求提
      高和解金額達 2百萬元之鉅，與一般受有性侵害之被害人
      應具有之恐懼、驚嚇或傷創、哭泣等表現有間云云，並以
      證人沈珮齡於偵訊及原審審理時證述之內容為證。查證人
      沈珮齡固曾於偵訊及原審審理時具結證稱：本案發生後伊
      有到海山分局瞭解狀況，有跟被告的叔叔向告訴人嘗試談
      和解的事情，伊和被告的叔叔有跟告訴人說希望不要把事
      情鬧大，被害人說好，給她 2百萬就不要告，她當時是很
      認真的說，被告的叔叔故意向告訴人說那給妳 2千萬好了
      ，告訴人回說 2千萬當然好，越多越好，唱歌那天伊跟告
      訴人有去廁所抽煙，告訴人說她股票有賠錢，被套牢卡了
      3、 40萬，但她並沒有說要怎麼處理，告訴人沒有說因為
      被套牢而沒有辦法生活，只有說手頭很緊等語（見偵一卷
      第 138頁、原審卷第63頁反面、第64頁），惟證人即告訴
      人A 女已於偵訊時具結證稱：性行為之後伊沒有跟被告討
      2萬元，在做筆錄之前，有1個自稱被告的叔叔，他說現在
      還沒有開始做筆錄，他說「妹妹妳有什麼要求，現在都可
      以講」，伊就說「這不是錢可以解決的事情」，他就叫伊
      一定要開個價碼，伊就說那就 2百萬，他就說太高了，伊
      就說「所以我的意思就是一定要告」等語（見偵一卷第42
      頁），業已清楚說明其之所以提及「 2百萬元」，係因被
      告叔叔當面要求一定要開個價碼，才隨口敷衍。倘若被告
      所辯為真，告訴人係為圖獲得金錢始誣指被告強制性交，
      則告訴人在警局與被告叔叔談話，知悉被告方面有意談和
      解時，理應把握機會，認真與被告叔叔討價還價、進一步
      商討雙方可能接受之和解金額及付款方式，而非僅說出「
      2百萬元」、「2千萬當然好，越多越好」等對於達成和解
      並無助益之話語，況被告亦於原審審理時坦承：案發至今
      ，伊沒有跟告訴人談過和解的事情，告訴人也沒有主動跟
      伊聯繫要伊賠償等語（見原審卷第68頁反面、第69頁正面
      ），益徵告訴人事後並無積極要求取得金錢以解決本案之
      意圖，堪認告訴人確無藉本案向被告索取金錢之情形，其
      於警局所稱「2百萬元」、「2千萬當然好，越多越好」等
      語，均顯係敷衍或反諷之詞，被告上開所辯並不足採。至
      證人沈珮齡上開所述「她（指告訴人）當時是很認真的說
      」云云，僅屬該證人個人意見，依刑事訴訟法第 160條之
      規定，不得作為證據，併此敘明。
（七）被告原審辯護人另為被告利益主張：告訴人若遭到性侵害
      ，為何不在有機會離去現場時趕緊離去，甚至利用公共逃
      生梯逃離現場，反而出門後又返回黃聖哲住處，透過其口
      中要告的相關犯嫌幫她開門感應電梯後才離去，此與一般
      遭受性侵害之被害人反應相悖云云。經查，告訴人於砸傷
      證人黃聖哲後，走出證人黃聖哲之住處（位於14樓）欲下
      樓，旋因無法啟動感應電梯而返回證人黃聖哲住處門外按
      電鈴，要求幫忙啟動電梯，嗣證人黃崇祥出來啟動感應電
      梯讓告訴人下樓之事實，固據證人 A女、黃聖哲、黃崇祥
      等 3人於原審審理時證述一致（均見原審100年1月25日審
      判筆錄），堪認屬實；惟衡諸常情，設有電梯之大樓住戶
      上下樓多半會以電梯代步，較少人會使用樓梯，且樓梯間
      空間比電梯大、行走所花時間比電梯久，與電梯相較之下
      ，顯然較利於歹徒藏匿伺機犯案，故以告訴人身為年輕女
      子，在並不熟悉之大樓裡，需於凌晨3、4時許獨自 1人從
      14樓下到 1樓之情況，選擇電梯代步會比走樓梯安全許多
      ，況告訴人砸傷證人黃聖哲後準備離開時，被告已經結束
      性侵害犯行並自行走開，被告及證人黃聖哲、黃崇祥等 3
      人亦無任何試圖傷害告訴人、限制告訴人行動自由或再度
      對告訴人性侵害之舉動，告訴人既然僅是返回要求幫忙啟
      動電梯而已，並非回到屋內與被告等 3人長時間共處，其
      於此時再度遭到被告或證人黃聖哲、黃崇祥性侵害或其他
      不法侵害之風險顯然不高，從而，告訴人於本案發生後選
      擇風險較小之途徑下樓（即返回要求幫忙啟動電梯並搭乘
      電梯下樓），其反應與常情無違，辯護人指稱告訴人所為
      與一般遭受性侵害之被害人反應相悖云云，並不足採。
（八）被告原審辯護人復又主張：告訴人手臂受傷是案發前在錢
      櫃KTV 包廂內唱歌時跌倒所導致，並非被告所造成，本件
      告訴人指訴在激烈抵抗下遭到身形壯碩的被告壓制，怎會
      毫無明顯傷勢，衣褲亦完好無破損，可見本件並非強制性
      交云云。經查，告訴人於98年11月 5日上午到警局製作筆
      錄時，左手臂有數處瘀血，此有其手臂傷勢照片 4張（附
      於偵一卷證物袋內）在卷可稽，而關於本件告訴人是否曾
      在唱歌時跌倒受傷乙節，證人即告訴人 A女曾於原審審理
      時具結證稱：伊在錢櫃KTV 唱歌時好像有被線絆倒，但是
      有無受傷伊沒有注意等語（見原審卷第54頁反面），證人
      黃崇祥亦於原審審理時具結證稱：在包廂內唱歌時，告訴
      人有跌倒，因為包廂座位是ㄇ字型，「她要從裡面的座位
      走出來時有跌倒」，有倒在地上，當時燈光不明亮，伊沒
      有注意告訴人有無受傷，告訴人是身體側面碰到地面，左
      、右側伊不清楚等語（見原審卷第60頁正面），證人謝輝
      雄則於原審審理時具結證稱：當天晚上在錢櫃 KTV唱歌時
      ，告訴人有跌倒過 1次，當時伊坐在點歌的位置，點歌的
      位置是面對螢幕的右邊，告訴人應該是絆到麥克風的線，
      在伊面前跌倒，左手前臂應該有撞到桌子，伊有去扶她，
      告訴人有無受傷伊不清楚，「告訴人是從廁所出來要回去
      座位時跌倒，她從廁所出來要走回座椅區」等語（見原審
      卷第65頁正面），證人 A女、黃崇祥、謝輝雄均證稱不清
      楚A女跌倒時有無受傷，且證人黃崇祥、謝輝雄2人所述告
      訴人 A女跌倒之具體情節亦不相同，實難遽認告訴人上開
      手臂傷勢確係因在錢櫃KTV 包廂內唱歌時跌倒所導致，不
      足憑為有利於被告之認定。又關於告訴人手臂受有上開傷
      勢之原因為何乙節，證人即告訴人 A女於偵訊時係證稱：
      是被告壓、抓伊導致的，驗傷照片是在警察局製作筆錄時
      拍的等語（見偵一卷第42頁），於原審審理時則先證稱：
      手臂瘀青是在黃聖哲家裡受傷的，是後來伊很生氣，想要
      離開時，黃聖哲拉伊時造成的等語，復補充證稱：被告的
      確對伊有壓抓，伊離開時，屋主黃聖哲也有拉伊，伊只知
      道伊的手有被被告及黃聖哲 2人抓過等語（見原審卷第51
      頁正面、53頁反面、第54頁正面），足見告訴人亦無法確
      定其手臂受傷之真正原因為何。惟在強制性交案件中，行
      為人壓制被害人時是否會造成明顯可見之傷勢、強脫被害
      人衣物時是否會造成衣物破損，須視行為人使用力氣大小
      、雙方肢體碰觸力道及部位、被害人衣物材質、拉扯位置
      為何等多項相關因素而定，並非遭到強暴方式強制性交之
      被害人即必定會有明顯可見之傷勢或有衣物破損之情形，
      是辯護人一再主張：告訴人無明顯傷勢，衣褲亦完好無破
      損，可見本件並非強制性交云云，亦不足採。
（九）末查，告訴人就唱歌結束坐上被告所駕車輛後，有無告知
      被告自己住處詳細地址或只講大概方向沒講地址乙節，於
      警詢及原審審理時所述雖有出入（見偵一卷第13頁、原審
      卷第52頁反面），另告訴人所述到黃聖哲住處後有打開電
      視、伊是拿煙灰缸砸黃聖哲等節（均詳見前開判決理由一
      、(二)、2.部分所示），亦與證人黃聖哲於原審審理時具
      結證稱：到伊家以後，沒有看電視，伊家沒有裝第四台，
      但有放廣播，伊睡著後是被告訴人拿馬克杯砸到而痛醒等
      語（見原審卷第56頁反面、第57頁正面）有所歧異，然按
      告訴人（被害人）之證詞，屬供述證據之一種，而供述證
      據具有其特殊性，與物證或文書證據具有客觀性及不變性
      並不相同，蓋人類對於事物之注意及觀察，有其能力上之
      限制，未必如攝影機或照相機般，對所發生或經歷的事實
      能機械式無誤地捕捉，亦未必能洞悉事實發生過程之每一
      細節及全貌。且常人對於過往事物之記憶，隨時日之間隔
      而漸趨模糊或失真，自難期其如錄影重播般地將過往事物
      之原貌完全呈現。此外，因個人教育程度、生活經驗、語
      言習慣、個人觀察角度、記憶能力、表達能力、嚴謹程度
      等不同，亦可能導致證人對於細節之供述未能將實情全貌
      完整展現，且因受外在事物潛移默化，以至記憶難免模糊
      ，甚有部分易受影響，難以詳述，或前後所述有所出入，
      然此乃常人均無法避免之現象，若苛求告訴人對於被告犯
      案相關細節，均能鉅細靡遺精確陳述，此無異緣木求魚，
      致告訴人（被害人）之證詞幾無採信餘地，嚴重妨害真實
      之發現。故供述證據每因個人觀察角度、記憶能力、表達
      能力、誠實意願、嚴謹程度及利害關係之不同，而有對相
      同事物異其供述之情形發生，而其歧異之原因，未必絕對
      係出於虛偽所致。是告訴人之陳述有部分前後不符，究竟
      何者為可採，法院仍得本其自由心證予以斟酌，非謂一有
      細節不符或陳述有誤，即應認其全部證述均為不可採信。
      經查，告訴人就有無告知被告自己住處詳細地址或只講大
      概方向沒講地址乙節，前後所述雖有出入，且誤將「播放
      廣播」、「以馬克杯砸黃聖哲」等細節分別敘述成「打開
      電視」、「以煙灰缸砸黃聖哲」，惟此等細節之出入及錯
      誤，並不影響其所述遭被告強制性交之基本事實之可信度
      ，不得據此認定告訴人所述遭被告強制性交之情節係屬虛
      構。
（十）綜上所述，本件事證明確，被告前開對告訴人強制性交犯
      行已堪認定，應予依法論罪科刑。
（十一）至被告聲請傳喚證人黃偉良，欲證明告訴人曾主動索高
        價和解費用，而非原判決所謂係出於敷衍云云，因與本
        案構成要件事實並無關連，故核無調查之必要性，併予
        敘明。
二、核被告所為，係犯刑法第221條第1項強制性交罪。原審經詳
    細調查，以同上見解，對被告論罪科刑固非無見；惟查，被
    告於原審判決後，已取得告訴人之諒解，並於100年 8月2日
    與告訴人達成和解，賠償告訴人新臺幣95萬元，有和解書附
    於本院100年度附民字第165號案卷內，且告訴代理人並於審
    理期日表示同意給予被告緩刑機會等語（見本院卷第 108頁
    正面），原審量刑時未及審酌上情，自有未洽。被告上訴否
    認犯罪並指摘原判決量刑過重，雖係就原審適法之職權行使
    ，任加指摘，而無理由，然原判決既有上揭情事變更之情狀
    ，自應由本院將原判決撤銷，就該案件自為判決。
三、自為判決之科刑理由：
（一）查被告於行為時尚未婚，時年29歲，血氣方剛，因案發前
      甫與 A女於包廂內唱歌、飲酒後，因酒後酒精催化致一時
      性慾衝動，致違反告訴人意願為本件犯行，案發後於本院
      審理期間已與告訴人達成民事和解賠償損害，有和解書一
      份在卷可參，且事後取得告訴人之諒解，告訴代理人並於
      審理期日表示同意給予被告緩刑機會等語（見本院卷第10
      8 頁正面），又被告現仍為科技大學附設進修學院二年制
      學生，有學生證在卷可參，且現擔任工務所工程師，有服
      務證明書為證，有正當職業，本院認被告酒後一時失慮而
      為本件犯行，其犯罪情狀顯可憫恕，如量處最低法定刑度
      之 3年有期徒刑，猶屬過重，且影響被告之學業及就業，
      客觀上有情輕法重之憾，酌依刑法第59條規定酌減其刑。
（二）爰審酌被告前未有任何前科紀錄，素行並無不良，有本院
      被告前案紀錄表在卷可稽，被告不顧告訴人之意願，以上
      述強暴方式對告訴人強制性交，所為實不足取，所生之危
      害非輕，惟念其犯罪之動機、目的、手段、智識程度現仍
      為國立科技大學附設進修學院二年制學生（有學生證在卷
      可參）、現擔任工務所工程師（有服務證明書為證），有
      正當工作，已於本院審理期間取得告訴人之諒解，並與告
      訴人達成民事和解，賠償損害新臺幣95萬元，有和解書一
      份在卷可參，告訴代理人並於審理期日表示同意給予被告
      緩刑機會等語（見本院卷第 108頁正面），犯後態度尚佳
      等一切情狀，量處被告如主文第二項所示之刑。
（三）末查，被告前未曾受有期徒刑以上刑之宣告，並無任何前
      科，素行並無不良，此有本院被告前案紀錄表 1份在卷可
      稽，且其事後已與告訴人達成民事和解，已如前述，又因
      被告係因酒後一時失慮，偶罹刑典，事後已深具誠意，積
      極與告訴人達成民事和解，賠償損害新臺幣95萬元，有和
      解書一份在卷可參，且已取得告訴人之諒解，告訴代理人
      並於審理期日表示同意給予被告緩刑機會等語（見本院卷
      第108 頁正面），再參以本件被告之家庭功能正常，有輔
      佐人所提之刑事陳報狀及附件在卷可憑，被告智識程度現
      仍為國立科技大學附設進修學院二年制學生，有學生證在
      卷可參，現擔任某工程公司工務所工程師，有服務證明書
      為證，有正當之職業等情，本院認被告經此起訴、審判與
      刑之宣告，當知所警惕，信無再犯之虞，本院認其所宣告
      之刑以暫不執行為適當，併予宣告緩刑三年，併依刑法第
      93條第1項第1款規定，宣告其應於緩刑期間內付保護管束
      ，以啟自新。
據上論斷，應依刑事訴訟法第369條第1項前段、第364條、第299
條第1項前段，刑法第221條第 1項、第59條、第74條第1項第1款
、第93條第1項第1款，判決如主文。
本案經檢察官王壬貴到庭執行職務。
中    華    民    國   100    年    8     月    16    日
                  刑事第七庭  審判長法  官  陳憲裕
                                    法  官  楊智勝
                                    法  官  游紅桃
以上正本證明與原本無異。
如不服本判決，應於收受送達後10日內向本院提出上訴書狀，其
未敘述上訴之理由者並得於提起上訴後10日內向本院補提理由書
（均須按他造當事人之人數附繕本）「切勿逕送上級法院」。
                                    書記官  戴伯勳
中    華    民    國   100    年    8     月    16    日
附錄本案論罪科刑法條：
中華民國刑法第221條
對於男女以強暴、脅迫、恐嚇、催眠術或其他違反其意願之方法
而為性交者，處3 年以上10年以下有期徒刑。
前項之未遂犯罰之。